臺灣高等法院高雄分院刑事判決　　　　　　　　　　九十一年度上易字第二九二號
　　　上　訴　人
　　　即　被　告　丙○○
右上訴人因傷害等案件，不服臺灣高雄地方法院九十年度易字第二二五號中華民國
九十一年一月二十四日第一審判決（起訴案號：臺灣高雄地方法院檢察署九十年度偵
字第九三００號），提起上訴，本院判決如左：
      主      文
上訴駁回。
      事      實
一、丙○○與乙○○係居住在高雄縣鳳山市○○○街大三園大廈之樓上樓下鄰居，前
    因乙○○住處浴室甲花板漏水，須丙○○一戶配合施工修繕之事，二人經常起爭
    執因而結怨，於民國九十年二月十二日二十三時許，在該大廈一樓廣場停車棚附
    近，二人相遇互看不對眼，又起口角爭執，丙○○遂在該公眾得共聞共見之公共
    空間，先以台語「瘋女人」等足以貶損乙○○社會評價之粗鄙言語公然侮辱乙○
    ○。繼而與乙○○相互拉扯，另行起意，基於普通傷害之犯意，以腳踹踢乙○○
    ，致乙○○受有右髖部瘀青、右大腿瘀青、右膝瘀青、左大腿瘀青、左足踝瘀青
    、會陰部腫等多處傷害。後因乙○○跑入大廳管理室求救，丙○○尾隨進入，經
    在場之住戶、管理員將二人拉開始平息。
二、案經被害人乙○○訴由高雄縣警察局鳳山分局移送臺灣高雄地方法院檢察署檢察
    官偵查起訴。
      理      由
一、訊據上訴人即被告丙○○坦承於右揭時、地與告訴人乙○○吵架、拉扯，並以「
    瘋女人」辱罵告訴人之事實，惟矢口否認有何傷害犯行，辯稱：是告訴人先罵我
    ，才與告訴人互罵，我與告訴人拉扯時便被人拉開，並未踢告訴人，且我當日亦
    有受傷，只是未提出告訴等語。
二、經查：
（一）右揭事實，迭據告訴人乙○○於警訊、偵查、原審及本院調查、審理時指述在
      卷外，且告訴人因受有前揭傷勢，前往大東醫院就診之事實，亦據其提出大東
      醫院診斷證明書可佐，由該診斷證明書上載告訴人就診時間為二月十三日凌晨
      零時二十五分，約在其與被告發生衝突後之一小時內，應係告訴人與被告起衝
      突受傷後，旋即前往該院醫治，當可確認，故告訴人指稱其所受之傷勢，係與
      被告衝突過程中所致一情，應為事實無訛。
（二）被告亦坦承與告訴人爭吵過程中，有與告訴人相互拉扯之情，且經當時在場之
      證人即該大廈管理員阮焜發、邱義國二人及住戶委員潘志銘、被告之弟劉慶堂
      等人就此部分情節亦均為肯定證述在卷可佐，足見本件案發當時，被告與告訴
      人間之爭執非小，已達肢體衝突之程度，亦甚明確，而依據管理員邱義國於原
      審證稱：我先見告訴人與被告之弟劉慶堂爭吵，被告到達後，亦與告訴人爭吵
      並發生拉扯，拉扯中見劉慶堂拉告訴人手想將二人拉開，告訴人一直想要離開
      到大廳（指管理室），後來告訴人跑往大廳途中摔倒，被告與劉慶堂亦跟入大
      廳，告訴人進入大廳並指說遭被告毆打，要管理員報警等語（見原審卷第四十
      頁），及嗣後在管理室前勸架之住戶監察委員潘志銘亦於原審證述：我看見被
      告、告訴人時，二人已在相互拉扯，我與被告之弟將二人拉開，二人還在互踢
      等語（見原審卷第二十二頁），並有潘志銘勸架當時之錄影帶翻拍照片一幀附
      於警訊卷可參，亦可推知被告與告訴人之爭執、肢體衝突始於室外停車棚附近
      ，且於告訴人跑入大廳管理室求救時，被告猶未罷休，復追及而至，再與告訴
      人相互拉扯，且經在場之人將二人分開後，二人猶有互踢之舉等情，此亦可證
      明二人當時之肢體衝突顯然甚為激烈。
（三）再觀之告訴人所受之前揭傷勢，均位於腰際以下，兩膝以上，會陰處竟亦有傷
      處，係遭人以腳踹傷之故，實甚有可能，參核前揭證人邱義國證稱告訴人至管
      理室求救時指稱遭被告毆打，及證人潘志銘陳稱被告試圖以腳踹踢告訴人之舉
      等語，告訴人指稱係遭被告踢傷，應堪信為真實，被告否認傷害所辯之情，應
      係卸責之詞，要無可採。至證人阮焜發、邱義國、潘志銘、劉慶堂等人雖均稱
      未見被告毆打告訴人之情，然證人劉慶堂係被告之弟，所言自有偏袒被告之虞
      ，其餘三名證人阮焜發、邱義國、潘志銘，或為大廈管理員，或為住戶委員，
      為避免得罪任何一方，所言亦有避重就輕可能，誠均難期待彼等就被告傷害情
      節為據實證述，從而就此部分之證言，尚難採為有利於被告之證據。
（四）被告係居住在告訴人樓上，前因告訴人住處浴室甲花板漏水，被告須配合施工
      修繕一事，故而與告訴人相互爭執結怨之情，亦為被告所不爭執，並有該大廈
      會議記錄資料附卷供參，故而案發當時，被告在住處一樓相遇，又與告訴人起
      口角爭執，因而在該公眾得共聞共見之公共空間，以台語「瘋女人」辱罵告訴
      人，自足以貶損告訴人社會評價之粗鄙言語公然侮辱告訴人乙○○，繼而與告
      訴人互相拉扯，並以腳踹踢傷告訴人，被告所為之公然侮辱、傷害犯行，事證
      明確，均堪認定。
三、核被告所為，係犯刑法第二百七十七條第一項之傷害罪及同法第三百零九條第一
    項之公然侮辱罪。被告所犯上開二罪，犯意各別，罪名互異，應予分論併罰。
四、原審以被告罪證明確，因予適用刑法第二百七十七條第一項、第三百零九條第一
    項、第四十一條第一項、第四十二條第二項，罰金罰鍰提高標準條例第一條前段
    、第二條之規定，並審酌被告與告訴人同樓而居，不知惜緣和睦相處，動輒相互
    傷害、侮辱，不僅降低己身生活品質，亦妨害周遭鄰居生活安寧，事後不知自我
    反省、檢討，且進而互興訴訟，對簿公堂，審理期間仍未能止息，猶在法庭上相
    互指責，顯無悔意，而告訴人與被告互罵、拉扯，對於本案之發生原因及其與被
    告相處態度亦有可歸責之處等一切情狀，就被告所犯公然侮辱罪部分判科罰金一
    千元，傷害罪部分判處拘役四十日，並分別諭知罰金如易服勞役、拘役如易科罰
    金之折算標準，認事用法核無違誤，所處之刑亦屬適當。被告上訴意旨，仍執前
    詞，否認犯罪，指摘原判決不當，均無理由，應予駁回。
據上論斷，應依刑事訴訟法第三百六十八條，判決如主文。
本案經檢察官王登榮到庭執行職務。
中      華      民      國    九十一    年      四      月     十七     日
                              臺灣高等法院高雄分院刑事第一庭
                                  審判長法官  王光照
                                        法官  黃仁松
                                        法官  黃壽燕
右正本證明與原本無異。
不得上訴。
                                      書記官  黃富美
中      華      民      國    九十一    年      四      月     十八     日
附錄本判決論罪科刑法條：
刑法第二百七十七條條第一項：
  傷害人之身體或健康者，處三年以下有期徒刑，拘役或一千元以下罰金。
刑法第三百零九條第一項：
  公然侮辱人者，處拘役或三百元以下罰金。
                                                                     Ａ
